Aktions- und Arbeitsgemeinschaft KPD/SPD
Stiftung Archiv der Parteien und Massenorganisationen der DDR im Bundesarchiv
Aktions- und Arbeitsgemeinschaft KPD/SPD
1945-1947
SgY 41
SAPMO
Überliefert sind Materialien von gemeinsamen Konferenzen, Tagungen und Versammlungen; einzelne Protokolle, Berichte, Referate, Aktionsprogramme, Entschließungen und Aufrufe zur Vereinigung von KPD und SPD, zur Boden- und Schulreform, zur Agrarpolitik und zum Aufbau antifaschistischer Verwaltungen sowie Flugblätter, Veranstaltungsprogramme und Zeitungsausschnitte sowohl vom zentralen Ausschuss als auch von einigen Arbeitsgemeinschaften in Berlin, Brandenburg, Sachsen, Magdeburg, Thüringen, Mecklenburg, Hamburg-Wasserkante, Nordrhein-Westfalen, Weser-Ems, Hessen, Bayern und Südwürttemberg-Hohenzollern. [Ulrich]
Kurzbeschreibung:
Im Ergebnis des Beschlusses von Vertretern der KPD und der SPD vom 19.06. 1945 über ein Aktionsabkommen, das die Zusammenarbeit der beiden Parteien bei der Lösung der Aufgaben des antifaschistisch-demokratischen Neuaufbaus zum Inhalt hatte, entstanden ein zentraler Gemeinsamer Arbeitsausschuss aus jeweils fünf Vertretern der KPD und der SPD und nach dessen Vorbild verschiedene Aktions- und Arbeitsgemeinschaften auf regionaler Ebene. Überliefert sind Materialien von gemeinsamen Konferenzen, Tagungen und Versammlungen; einzelne Protokolle, Berichte, Referate, Aktionsprogramme, Entschließungen und Aufrufe zur Vereinigung von KPD und SPD, zur Boden- und Schulreform, zur Agrarpolitik und zum Aufbau antifaschistischer Verwaltungen sowie Flugblätter, Veranstaltungsprogramme und Zeitungsausschnitte sowohl vom zentralen Ausschuss als auch von einigen Arbeitsgemeinschaften in Berlin, Brandenburg, Sachsen, Magdeburg, Thüringen, Mecklenburg, Hamburg-Wasserkante, Nordrhein-Westfalen, Weser-Ems, Hessen, Bayern und Südwürttemberg-Hohenzollern. [Ulrich]
Der Bestand wurde im Zentralen Parteiarchiv der SED bearbeitet und für das Internet 2007 umgesetzt.
Aus konservatorisch-restauratorischen Gründen wurde der Bestand verfilmt. Es wird darum gebeten, nicht die Originalakten, sondern den Film FBS 235/ 11234 zu bestellen, auf dem alle Akten verfilmt vorliegen.
- Aktions- und Arbeitsgemeinschaft KPD/SPD, SgY 41
  - Bestandsverzeichnis
    - Gemeinsame Konferenzen, Vereinbarungen und Aufrufe, 1945/1946; 90 Bl.; SgY 41/III 70/1; G 70/1; enthält u.a.: Vereinbarung vom 19. Juni 1945, Neugründungsrichtlinien für die Konsum Genosenschaften, zu den Wahlen, zur Schulfrage und Schulreform, Material der Konferenzen vom 20./21. Dez. 1945 und 6. Febr. 1946, Beschluss über die Grundsätze und Ziele der SED und deren Statut
      Aus konservatorisch-restauratorischen Gründen nur Vorlage des Lesefilmes.
      Film FBS 235/ 11234
      Grotewohl, Otto
    - Gemeinsame Konferenzen, Vereinbarungen und Aufrufe, 1945/1946; SgY 41/III 70/2; G 70/2; enthält u.a.: Flugblatt "Historische Stunde für die Nation" und "Für die Schaffung der Einheit der Arbeiterklasse!"
    - Gemeinsame Konferenzen, Tagungen, Versammlungen, Vereinbarungen, Entschließungen, Berichte u. a., 1945/1946; 91 Bl.; SgY 41/ III 71/ 1; G 71/1; enthält: Flugblätter zur Einheit, zur Ernte 1945 und der landwirtschaftlichen Produktion; LLL Kundgebung; gemeinsame Anweisung für Mitgliederversammlung, Engels-Feier zum 125. Geburtstag und zum 1. Mai 1946; Zeitungsausschnitte mit Mitteilungen der Arbeitsgemeinschaft; Beschlussentwurf der Grundsätze und Statut der SED; Protokoll des Vereinigungsparteitages in Leipzig; Beschlüsse der gemeinsamen Konferenz des ZK der KP und des ZA der SPD mit den Vertretern der Bezirke; Gemeinsamer Aufruf der KPD und SPD Stadt Görlitz zur Festveranstaltung anlässlich des 75. Jahrestages der Pariser Kommune, 19. März 1946
      Leipzig
      Görlitz
    - Gemeinsame Konferenzen, Tagungen, Versammlungen, Vereinbarungen, Entschließungen, Berichte u. a., 1945/1946; 50 Bl.; SgY 41/III 72/1; G 72/1; enthält u.a.: Beschluss der Prov.-Bez.-Leitung zur Zentralen Tagung am 20./21. Dez. 1945, Resolution und Flugblatt zur Einheit, Zeitungsabschrift aus "Volkszeitung" über den Vereinigungsprozeß, Kundgebungen, Konferenzen usw. im Bezirk Magdeburg; enthält auch: Zusammenfassung des Vereinigungsprozesses und Fakten von P. Hahn (ab Mai 1945)
      Magdeburg
      Ottersleben
      Hahn, P.
    - Gemeinsame Konferenzen, Tagungen, Versammlungen, Vereinbarungen, Entschließungen, Berichte u. a., 1945/1946; 23 Bl.; SgY 41/III 73/1; G 73/1; enthält u.a.: Protokoll einer Beratung von KP- und SP-Funktionären mit W. Ulbricht 1945 über die momentanen Aufgaben; Vertrag der gemeinsamen Vereinbarungen auf Zusammenarbeit; Entschließung der BL der KPD mit dem Landesvorstand der SPD u. a. Funktionären zur Berliner Tagung am 20./21. Dez. 1945 und die Einheitspartei; Entwurf eines Aufbauplanes; Beschluss einer Mitgliederversammlung zur Einheit; Aufruf zur Einheitspartei, Aktionsaufgaben; Sitzung des Aktionsausschusses vom 17. Sept. 1945
      Berlin
      Ulbricht, Walter
    - Gemeinsame Konferenzen, Tagungen, Versammlungen, Vereinbarungen, Entschließungen, Berichte u. a., 1945/1946; 5 Bl.; SgY 41/III 74/1; G 74/1; enthält u.a.: Einheitsrichtlinien der sozialistischen Parteien Kreis Calau; Aufruf des Aktionsausschusses Brandenburg mit Aktionsprogramm u. a.
      Calau
      Luckenwalde
    - Gemeinsame Konferenzen, Tagungen, Versammlungen, Entschließungen, Berichte u. a., 1945/1946; 94 Bl.; SgY 41/III 75/1; G 75/1; enthält u.a.: Berichte, Protokolle, Referate, Dispositionen von Mitgliederversammlungen und Schulungsabenden; Resolutionen; Vereinbarungen der KP und SP; Kreiskonferenz in Wismar (Bericht); Rundschreiben u. a. zur Vereinbarung vom 20./21. Dez. 1945 in Berlin; unvollständige Berichte bzw. Teile von Referaten; enthält auch: Material von der Tagung 20./21. Dez. Berlin und zur Neugründung der Konsum Genossenschaften
      Wismar
    - Landesdelegiertenkonferenz der SPD und KPD Mecklenburg-Vorpommern am 23. und 24. Febr. 1946 in Schwerin, SgY 41/III 75/2; G 75/2
      Schwerin
    - Gemeinsame Konferenzen, Tagungen, Versammlungen, Vereinbarungen, Entschließungen, Berichte u. a., 1945/1946; 7 Bl.; SgY 41/III 76/1; G 76/1; enthält: Bericht (Zeitung) von der Bildung der Arbeitsgemeinschaft in Berlin; unvollständiger Entwurf (?) einer Zustimmung zur Arbeitsgemeinschaft; Flugblatt an KPD- und SPD-Mitglieder, Einheit eilt (vom Organisationsausschuß der Einheitspartei Prenzlauer Berg)
      Prenzlauer Berg
    - Gemeinsame Konferenzen, Tagungen, Versammlungen, Vereinbarungen, Entschließungen, Berichte u. a., 1945/1946; 7 Bl.; SgY 41/III 77/1; G 77/1; enthält: Aufruf an die Sozialdemokraten und Kommunisten Kiels zur Einheit; Resolution von Sozialdemokraten und Kommunisten eines Betriebes zur Einheit; "Aktionsprogramm" und "Sozialdemokraten! Kommunisten! Hamburgs" vom Juli bzw. Aug. 1945
      Film FBS 235/11234
      Kiel
      Hamburg
    - Gemeinsame Konferenzen, Tagungen, Versammlungen, Vereinbarungen, Entschließungen, Berichte u. a., 1945/1946; 1 Bl.; SgY 41/III 78/1; G 78/1; enthält nur: Programm einer gemeinsamen LLL-Feier am 19. Jan. 1947
      Film FBS 245/ 11234
      Watenstedt-Salzgitter
    - Gemeinsame Konferenzen, Tagungen, Versammlungen, Vereinbarungen, Entschließungen, Berichte u. a., 1945/1946; 2 Bl.; SgY 41/III 80/1; G 80/1; enthält u.a.: Bericht über eine Kundgebung von SPD- und KPD-Betriebsfunktionären mehrerer Betriebe für die Einheit; enthält auch: Flugblatt des vorbereitenden Komitees für Gründung der SED von Wegberg
      Wegberg
    - Gemeinsame Konferenzen, Tagungen, Versammlungen, Vereinbarungen, Entschließungen, Berichte u. a., 1945/1946; 7 Bl.; SgY 41/III 81/1; G 81/1; enthält u.a.: Flugblätter, Aufrufe, Erklärungen - Schluß mit der Spaltung, für Zusammenarbeit für Freiheit, Einheit, Sozialismus; Protokoll einer Einheitsausschußsitzung u. a.; enthält auch:Flugblatt vom Gründungsausschuss der SED
    - Gemeinsame Konferenzen, Tagungen, Versammlungen, Vereinbarungen, Entschließungen, Berichte u. a., 1945/1946; 54 Bl.; SgY 41/III 82/1; G 82/1; enthält: Bericht einer Sitzung von Verbindungsleuten der KPD und SPD mit Bemerkungen zum Aufruf der KPD vom 11. Juni 1945, über Beratung der KP und SP (Ficker-Högner) zwecks Aktionsgemeinschaft von Juni - Dez. 1945 mit gemeinsamen Dokumenten, gemeinsamer Erklärung der Stadtratsfraktion gegen Nazibeamte
      Ficker-Högner
    - Gemeinsame Konferenzen, Tagungen, Versammlungen, Vereinbarungen, Entschließungen, Berichte u. a., 1945/1946; SgY 41/III 83/1; enthält: Flugblätter über die Wiederzulassung der Arbeiterparteien und Wirken für die Einheit; Protokoll des Ausschusses für die Aktionsgemeinschaft und Vereinbarungen vom 20./21. Dez. 1945 in der SBZ u. a.